【裁判字號】    98,交訴,229
【裁判日期】    981231
【裁判案由】    公共危險等
【裁判全文】
臺灣板橋地方法院刑事判決             98年度交訴字第229號
公  訴  人  臺灣板橋地方法院檢察署檢察官
被      告  乙○○
上列被告因公共危險等案件，經檢察官提起公訴（98年度偵字第
30232 號），被告於準備程序中就被訴事實為有罪之陳述，經告
知簡式審判程序之旨，並聽取當事人之意見後，本院合議庭裁定
由受命法官獨任進行簡式審判程序，判決如下：
    主  文
乙○○因過失傷害人，處有期徒刑月，如易科罰金，以新臺幣
壹仟元折算壹日；又駕駛動力交通工具肇事，致人受傷而逃逸，
處有期徒刑陸月，如易科罰金，以新臺幣壹仟元折算壹日。應執
行有期徒刑柒月，如易科罰金，以新臺幣壹仟元折算壹日。
    事  實
一、乙○○明知其無駕駛執照不得駕駛自用小客車，仍於民國98
    年10月3 日凌晨某時許，駕駛車牌號碼9217－VU號自用小客
    車，沿臺北縣三重市○○路○ 段44巷往臺北縣蘆洲市方向行
    駛，於同日2 時35分許，行經臺北縣三重市○路○街72巷口
    ，本應注意閃光黃燈表示「警告」，車輛應減速接近，注意
    安全，小心通過，及應注意車前狀況，並隨時採取必要之安
    全措施，而依當時天候陰，夜間有照明，柏油路面乾燥、無
    缺陷、亦無障礙物，且視距良好等情形，並無不能注意之情
    事，竟疏未注意及此，貿然高速接近該巷口，適有甲○○騎
    乘、搭載其男友丙○○（起訴書誤載為丙○○所騎乘、後載
    其女友甲○○，業經檢察官當庭更正）之車牌號碼QU5 －02
    8 號輕型機車，沿臺北縣三重市○路○街往蘆洲市方向行駛
    至上開交岔路口，因煞車不及而遭乙○○所駕駛之車輛撞擊
    倒地，甲○○因此受有尾椎骨折、兩膝挫傷之傷害，丙○○
    則受有右肩峰骨折、胸部與右膝挫傷等傷害。詎乙○○於知
    其駕車肇事後，雖有下車察看甲○○、丙○○之傷勢，惟因
    一時緊張，竟基於肇事逃逸之犯意，未留下任何聯絡資料，
    亦未對甲○○、丙○○採取必要之救護措施，隨即駕駛前述
    車輛逃離現場。嗣經甲○○、丙○○記下乙○○之車牌號碼
    ，報警處理而循線查獲上情。
二、案經甲○○及丙○○訴由臺北縣政府警察局三重分局報告臺
    灣板橋地方法院檢察署檢察官偵查起訴。
    理  由
一、本件被告乙○○所犯為死刑、無期徒刑、最輕本刑為3 年以
    上有期徒刑以外之罪，且非高等法院管轄第一審之案件，於
    本院準備程序進行中，被告就被訴事實為有罪之陳述，經告
    知被告簡式審判程序之旨，並聽取公訴人及被告之意見後，
    本院合議庭裁定由受命法官獨任進行簡式審判程序，合先敘
    明。
二、訊據被告乙○○對於上開駕駛車輛因過失發生車禍，致告訴
    人甲○○、丙○○受傷，且肇事後並未留在現場處理，逕自
    駕車逃逸之事實均坦承不諱，核與告訴人甲○○、丙○○於
    警詢、偵查中所述情節相符，並有道路交通事故現場圖、道
    路交通事故調查報告表(一)、(二)、臺北縣政府警察局三重分局
    疑似道路交通事故肇事逃逸追查表、現場暨車損、監視錄影
    翻拍照片31張、新光吳火獅紀念醫院診斷證明書、車籍查詢
    －基本資料詳細畫面、肇事逃逸路線圖、臺北縣政府警察局
    舉發違反道路交通管理事件通知單等在卷可稽。按汽車行駛
    時，駕駛人應注意車前狀況，並隨時採取必要之措施；又閃
    光黃燈表示「警告」，車輛應減速接近，注意安全，小心通
    過，道路交通安全規則第94條第3 項、道路交通標誌標線號
    誌設置規則第211 條第1 項第1 款分別定有明文，被告行車
    自應注意遵守，而依當時天候陰，夜間有照明，柏油路面乾
    燥、無缺陷、亦無障礙物，且視距良好，有前揭道路交通事
    故調查報告表(一)存卷足佐，則依上開情形，被告並無不能注
    意之情事，竟疏未注車前狀況及遵守閃光黃燈號誌，減速慢
    行，做隨時煞停之準備，肇致本件車禍，自屬有過失。又告
    訴人甲○○、丙○○確因本件車禍而受傷，被告之過失行為
    與告訴人2 人之傷害間有相當因果關係，而被告於肇事後未
    停留現場處置，已如上述。本案事證明確，被告過失傷害及
    肇事逃逸犯行均堪認定，應依法論科。
三、核被告所為，係犯刑法第284 條第1 項前段之過失傷害罪，
    及同法第185 條之4 肇事逃逸罪。被告以一過失行為，造成
    告訴人甲○○、丙○○2 人受傷，係一行為觸犯二個過失傷
    害罪，為想像競合犯，應依刑法第55條之規定，從一重之過
    失傷害罪處斷。又按刑法之過失致人於死罪及過失傷害罪，
    係針對行為人應注意、能注意、而不注意之過失行為予以非
    難，而刑法第185 條之4 之肇事致人死傷逃逸罪，則以處罰
    肇事後逃逸之駕駛人為目的，俾促使駕駛人於肇事後能對被
    害人即時救護，以減少死傷，是該罪之成立祇以行為人有駕
    駛動力交通工具肇事，致人死傷而逃逸之事實為已足，二者
    之立法目的及犯罪構成要件截然不同，且駕駛人之肇事逃逸
    ，係在其過失行為發生後，為規避責任，而另行起意之另一
    行為，故行為人之過失犯行與其肇事致人死傷而逃逸之行為
    ，應屬併罰關係（最高法院93年度台上字第8 號判決要旨參
    照），是被告所犯上開2 罪間，犯意各別，行為互殊，應予
    分論併罰。再被告無照駕駛，業據其於警詢及本院審理時供
    陳在卷（見偵查卷第9 頁及本院98年12月24日準備程序筆錄
    第5 頁），則被告為汽車駕駛人，無駕駛執照駕車，因而致
    告訴人甲○○、丙○○受傷，所犯過失傷害罪部分，應依道
    路交通管理處罰條例第86條第1 項之規定加重其刑。爰審酌
    被告明知無駕駛執照依法不得駕車，仍駕駛自用小客車行駛
    於道路並肇事，其過失程度非輕，暨告訴人所受之傷害，及
    被告於深夜撞傷他人肇事後，竟未加處置，逕行逃逸，惡性
    非輕，又雖未能與被害人達成和解，然於本院審理中坦承犯
    行等一切情狀，各量處如主文所示之刑，並均諭知易科罰金
    之折算標準，暨定其應執行之刑。
據上論斷，應依刑事訴訟法第273 條之1 第1 項、第299 條第1
項前段，刑法第284 條第1 項前段、第185 條之4 、第55條、第
41條第1 項前段、第51條第5 款，道路交通管理處罰條例第86條
第1 項，刑法施行法第1 條之1 第1 項、第2 項前段，判決如主
文。
本案經檢察官黃怡華到庭執行職務。
中    華    民    國    98    年    12    月    31    日
                    交通法庭  法  官  廖欣儀
以上正本證明與原本無異。
如不服本判決應於收受判決後10日內向本院提出上訴書狀，並應
敘述具體理由。其未敘述上訴理由者，應於上訴期間屆滿後20日
內向本院補提理由書（均須按他造當事人之人數附繕本）「切勿
逕送上級法院」。
                              書記官  李逸翔
中    華    民    國    98    年    12    月    31    日
附錄本案論罪科刑法條全文：
中華民國刑法第185條之4
（肇事遺棄罪）
駕駛動力交通工具肇事，致人死傷而逃逸者，處6 月以上5 年以
下有期徒刑。
中華民國刑法第284條
（過失傷害罪）
因過失傷害人者，處6 月以下有期徒刑、拘役或5 百元以下罰金
，致重傷者，處1 年以下有期徒刑、拘役或5 百元以下罰金。
從事業務之人，因業務上之過失傷害人者，處1 年以下有期徒刑
、拘役或1 千元以下罰金，致重傷者，處3 年以下有期徒刑、拘
役或2 千元以下罰金。

司法院資訊處製作；財團法人民間司法改革基金會備份。
